臺灣臺南地方法院臺南簡易庭民事判決
111年度南簡字第506號
原      告  謝沅承  

訴訟代理人  張英年  
被      告  鄭博武  

上列當事人間因過失傷害案件，原告提起刑事附帶民事訴訟，請
求侵權行為損害賠償事件，本院刑事庭裁定移送前來(110年度交
附民字第193號)，本院於民國111年7月19日言詞辯論終結，判決
如下：
    主  文
被告應給付原告新臺幣壹拾捌萬陸仟參佰元，及自民國一一○年
十二月二十三日起至清償日止，按週年利率百分之五計算之利息
。
原告其餘之訴駁回。
訴訟費用由被告負擔百分之二十七，餘由原告負擔。
本訴判決原告勝訴部分，得假執行。但被告如以新臺幣壹拾捌萬
陸仟參佰元為原告預供擔保，得免為假執行。
原告其餘假執行之聲請駁回。
    事實及理由
一、原告起訴主張：被告於民國109年12月12日13時27分許，騎
    乘872-MVH普通重型機車，與騎乘MVF-9027普通重型機車之
    原告，於「東光國小」之校門口發生碰撞，致使原告受有人
    傷及車損，經臺灣臺南地方檢察署檢察官起訴，由本院審理
    ；經送臺南市車輛行車事故鑑定會鑑定結果認為被告駕駛普
    通重型機車，起駛左轉未注意來往車輛，為肇事主因，可證
    被告就本件車禍事故之發生確有過失。原告因本件事故所生
    之損害：醫療費用新臺幣(下同)151,805元、交通費用10,75
    4元(已經減縮；南簡字卷第244頁)、住院膳食費3,240元、
    看護費70,000元、醫療器材輔具20,190元、機車修理費20,9
    80元、褲子損害2,000元、上下課計程車資3,300元(已經減
    縮；南簡字卷第244頁)、住院全日看護費8,000元、營養品1
    ,199元、醫療器材費464元、慰撫金395,877元(其中95,877
    元原置於勞動能力減損項目請求，改置於慰撫金項目為請求
    ；南簡字卷第243頁)，共計687,809元。依侵權行為損害賠
    償法律關係，提起本訴。並聲明：㈠被告應給付原告687,809
    元，及自起訴狀繕本送達翌日起至清償日止，按年息百分之
    5計算之利息。㈡願供擔保，請准宣告假執行。
二、被告之陳述：對於本院111年度交簡字第776號刑事判決認定
    的事實不爭執，但原告有超速。對於原告請求之醫療費用15
    1,805元，因有收據不爭執，交通費用10,754元不爭執，住
    院膳食費2,520元不爭執，看護費70,000元有爭執，醫療器
    材輔具20,190元不爭執，機車修理費20,980元有爭執，褲子
    損害2,000元不爭執，上下課計程車費3,300元不爭執，住院
    膳食費720元不爭執，住院全日看護費8,000元不爭執，營養
    品1,199元不爭執，醫療器材費464元不爭執。並聲明：原告
    之訴駁回。
三、得心證之理由：
(一)按因故意或過失，不法侵害他人之權利者，負損害賠償責任
    ；汽車、機車或其他非依軌道行駛之動力車輛，在使用中加
    損害於他人者，駕駛人應賠償因此所生之損害。但於防止損
    害之發生，已盡相當之注意者，不在此限。民法第184條第1
    項前段、第191條之2分別定有明文。又汽車行駛時，駕駛人
    應注意車前狀況及兩車並行之間隔，並隨時採取必要之安全
    措施。道路交通安全規則第94條第3項前段亦有明文。次按
    特種閃光號誌各燈號顯示之意義如下：一、閃光黃燈表示「
    警告」，車輛應減速接近，注意安全，小心通過。二、閃光
    紅燈表示「停車再開」，車輛應減速接近，先停止於交岔路
    口前，讓幹線道車優先通行後認為安全時，方得續行，道路
    交通標誌標線號誌設置規則第211條第1項也有明文。
(二)查：
　⒈被告於109年12月12日13時27分許，騎乘車牌號碼000-000號
    重型機車搭載訴外人何○○(未成年人)，從臺南市○區○○路0段
    00號「東光國小」之校門口直行，欲左轉至對向車道，本應
    注意行經方向之燈號為閃紅燈，為支線車道，應停在該處確
    認左右有無來車，且優先禮讓東光路南北向之幹線車輛通過
    ，而依當時天候晴、日間自然光線、柏油路面乾燥、無缺陷
    及障礙物、視距良好等情狀，並無不能注意之情事，竟貿然
    行駛，適有原告騎乘車牌號碼000-0000號重型機車，沿東光
    路1段由北往南方向行至上開閃黃燈號之學校路口，亦未能
    注意車前狀況，減速慢行確認有無來車始能通過，卻疏未注
    意即貿然通過該處，兩車不慎發生碰撞，兩造、訴外人何○○
    均倒在地上，被告受有右手小指近位指骨骨折，原告受有右
    側脛腓股開放性骨折，何○○受有頭部外傷、顏面擦挫傷、左
    上肢擦挫傷等傷害。上開事實，經臺灣臺南地方檢察署檢察
    官以110年度偵字第11060號提起公訴，本院刑事庭以111年
    度交簡字第776號判決被告犯過失傷害罪，處拘役50日(得易
    科罰金)確定等情，經本院調取前揭刑事卷宗全卷核閱無誤
    ，自堪信原告此部分之主張為真實。至被告固主張原告當時
    有超速情形云云(南簡字卷第96頁)，惟被告就此並無舉證實
    之，依前揭卷證亦無法認定此節，是其此部分主張，尚難憑
    採為真。
　⒉承上，本件交通事故發生當時天候晴、日間自然光線、柏油
    路面乾燥、無缺陷及障礙物、視距良好，有刑事卷所附道路
    交通事故調查報告表㈠可參，客觀上並無不能注意之情形，
    被告應注意能注意，疏未注意，騎乘上開機車違反前揭注意
    義務，因而與原告之機車相撞，致原告受有前揭傷害，是被
    告確有過失甚明。原告因本件事故受有前述傷害，與被告之
    過失行為間具有相當因果關係，洵屬明確。
　⒊從而，原告依前揭規定，主張被告應負侵權行為損害賠償責
    任，自屬有據。
(三)按不法侵害他人之身體或健康者，對於被害人因此喪失或減
    少勞動能力或增加生活上之需要時，應負損害賠償責任。不
    法侵害他人之身體、健康、名譽、自由、信用、隱私、貞操
    ，或不法侵害其他人格法益而情節重大者，被害人雖非財產
    上之損害，亦得請求賠償相當之金額，民法第193條第1項、
    第195條第1項分別定有明文。查：
　⒈原告主張因本件事故受傷，支出醫療費用151,805元、交通費
    用10,754元、住院膳食費2,520元、醫療器材輔具費20,190
    元、褲子損害2,000元、上下課計程車費3,300元、住院膳食
    費720元、住院全日看護費8,000元、營養品1,199元、醫療
    器材費464元等情，業據其提出成大醫院急診/門診收據、成
    大醫院診斷證明書、馬偕醫院醫療費用收據、馬偕紀念醫院
    診斷證明書、訂單列印資料、車資估算資料、計程車乘車證
    明為證，且為被告所不爭執（南簡字卷第96、244頁），核
    屬必要之費用支出及具有因果關係之損害，是原告此部分之
    請求200,952元，應准許之。
　⒉出院後看護費：
　　⑴按因身體或健康受不法侵害，需人長期看護，就將來應支
      付之看護費，係屬增加生活上需要之費用，加害人即應予
      以賠償；至於被害人因受傷需人看護，而由親屬看護時，
      雖無現實看護費之支付，亦應認被害人受有相當看護費之
      損害，得向加害人請求賠償。蓋因親屬照顧被害人之起居
      ，固係出於親情，但親屬看護所付出之勞力，並非不能評
      價為金錢，只因兩者身分關係密切而免除支付義務，此種
      親屬基於身分關係之恩惠，自不能加惠於加害人，故應衡
      量及比照僱用職業護士看護情形，認被害人受有相當看護
      費之損害，得向加害人請求賠償。
　　⑵原告主張因本件事故受傷而需支出出院後全日看護費70,00
      0元，並提出成大醫院診斷證明書為證。觀原告提出之上
      開診斷證明書，其上明確記載原告於出院後，需專人照護
      2個月等語(交附民字卷第13頁)，是原告於出院後確實需
      要專人照顧2個月即60天，衡酌原告所受傷害之情節及程
      度，即本院審判職務上已知的看護費用行情，原告每日看
      護費應以2,000元計之為適當(此與原告主張的住院看護費
      用每日2,000元亦可相符)。依此，原告出院後所需看護費
      用應為120,000元(計算式：2,000×60＝120,000元)。原告
      請求被告賠償出院後看護費用70,000元，尚在得請求之範
      圍，自應准許。
　　⑶綜此，原告請求看護費用70,000元，應予准許。
　⒊機車修理費：
　　⑴按當事人主張有利於己之事實者，就其事實有舉證之責任
      ，民事訴訟法第277條前段定有明文。主張法律關係存在
      之當事人，須就該法律關係發生所須具備之要件，負舉證
      責任。另按文書之證據力，有形式上證據力與實質上證據
      力之分。前者係指真正之文書即文書係由名義人作成而言
      ；後者則為文書所記載之內容，有證明應證事實之價值，
      足供法院作為判斷而言。必有形式上證據力之文書，始有
      證據價值可言。文書之實質上證據力，固由法院根據經驗
      法則，依自由心證判斷之。但形式上之證據力，其為私文
      書者，則應依民事訴訟法第357條規定決定之，即私文書
      之真正，如他造當事人有爭執者，應由舉證人證其真正。
　　⑵原告主張系爭MVF-9027號機車因本件事故受損維修而支出
      之修理費用20,980元，並提出尚宏維修估價單為證(交附
      民字卷第57頁)，為被告所爭執，則原告自應就其主張負
      舉證之責。依本院調閱刑事卷宗之警卷所附車籍資料(警
      卷第69頁)，固可認系爭MVF-9027號機車為原告所有，然
      其提出之上開估價單，其上並無任何該文書之製作人的簽
      章，或其他足可認證文書製作權限的證明，則自難單憑該
      估價單，即可認為原告之前揭主張為真。
　　⑶故原告就此部分之主張，舉證容有不足，其請求難以准許
      。
　⒋精神慰撫金部分：按被害人受有非財產上損害，請求加害人
    賠償相當金額之慰撫金時，法院對於慰撫金之量定，應斟酌
    實際加害情形、所造成之影響、被害人痛苦程度、兩造之身
    分、地位、經濟情形及其他各種狀況，以核定相當之數額。
    復按慰撫金之多寡，應斟酌雙方之身分、地位、職業、教育
    程度、財產及經濟狀況、加害之程度、被害人所受之痛苦及
    其他各種情形核定相當之數額。原告因被告之過失傷害行為
    而受有前揭傷害，精神上自受有一定程度之痛苦，原告依據
    民法第195條之規定請求被告給付其非財產上之損害，應屬
    有據。本院審酌兩造之身分、地位、經濟狀況、被告之加害
    程度、原告所受傷勢及生理上所受之痛苦等一切情狀(並參
    南簡字卷第69、244頁)，認原告請求精神慰撫金之數額，以
    180,000元為適當。逾此範圍之請求，應駁回之。
　⒌綜上，原告得請求之金額為醫療費用151,805元、交通費用10
    ,754元、住院膳食費2,520元、醫療器材輔具費20,190元、
    褲子損害2,000元、上下課計程車費3,300元、住院膳食費72
    0元、住院全日看護費8,000元、出院後看護費70,000元、營
    養品1,199元、醫療器材費464元、精神慰撫金180,000元，
    共450,952元。
(四)按損害之發生或擴大，被害人與有過失者，法院得減輕賠償
    金額，或免除之。重大之損害原因，為債務人所不及知，而
    被害人不預促其注意或怠於避免或減少損害者，為與有過失
    。前二項之規定，於被害人之代理人或使用人與有過失者，
    準用之，民法第217條定有明文。又特種閃光號誌各燈號顯
    示之意義如下：一、閃光黃燈表示「警告」，車輛應減速接
    近，注意安全，小心通過。二、閃光紅燈表示「停車再開」
    ，車輛應減速接近，先停止於交岔路口前，讓幹線道車優先
    通行後認為安全時，方得續行，道路交通標誌標線號誌設置
    規則第211條第1項也有明文。查被告之過失為本件事故發生
    原因，已如前述，而原告於事發當時亦有未注意閃黃燈應放
    慢車速，確認有無來車始能通過之過失情事，與被告之過失
    行為均為造成本件事故之原因。又本件事故於刑事程序中送
    請臺南市車輛行車事故鑑定覆議委員會鑑定，其鑑定意見認
    為被告駕駛普通重型機車，支線道未讓幹線道先行，為肇事
    主因，原告駕駛普通重型機車，閃光黃燈燈口，未注意車前
    狀況，行經學校路段未減速慢行，為肇事次因，有該委員會
    南覆0000000案覆議意見書在卷可參(本院調閱之前揭刑事交
    易字卷第237-238頁)；該覆議鑑定意見與卷內證據可以相符
    ，應屬可採。本院審酌上揭過失程度及車禍發生情節，因認
    本件車禍發生之肇因，被告過失比例為百分之60，原告應負
    擔百分之40之過失責任。是原告得請求被告賠償之金額為27
    0,571元（計算式：450,952×60％＝270,571元，元以下四捨五
    入）。
(五)按保險人依本法規定所為之保險給付，視為被保險人損害賠
    償金額之一部分；被保險人受賠償請求時，得扣除之。特別
    補償基金依第四十條規定所為之補償，視為損害賠償義務人
    損害賠償金額之一部分；損害賠償義務人受賠償請求時，得
    扣除之。強制汽車責任保險法第32條、第42條第1項定有明
    文。查本件原告已依強制汽車責任保險法第40條第1項第2款
    之規定領取保險理賠金84,271元乙節，有財團法人汽車交通
    事故特別補償基金111年6月9日補償發字第11110032350號函
    在卷可稽(南簡字卷第107頁)，依前開說明，原告所受領之
    上開給付，視為應給付賠償額之一部分，而原告亦已同意予
    以扣除(交附民字卷第7頁)，從而，原告尚得請求之金額為1
    86,300元(計算式：270,571－84,271＝186,300元)。
(六)按給付無確定期限者，債務人於債權人得請求給付時，經其
    催告而未為給付，自受催告時起，負遲延責任；其經債權人
    起訴而送達訴狀，與催告有同一之效力，民法第229條第2項
    定有明文。又遲延之債務，以支付金錢為標的者，債權人得
    請求依法定利率計算之遲延利息；但約定利率較高者，仍從
    其約定利率；應付利息之債務，其利率未經約定，亦無法律
    可據者，週年利率為百分之5，亦為同法第233條第1項及第2
    03條所明定。原告請求被告給付前開金額，未定有給付之期
    限，起訴狀繕本送達之日為110年12月22日（交附民字卷第6
    3頁），則原告請求被告給付自110年12月23日起至清償日止
    ，按週年利率百分之5計算之遲延利息，自為法之所許。
(七)綜上，原告請求被告賠償186,300元，及自110年12月23日起
    至清償日，按週年利率百分之5計算之利息，為有理由，應
    予准許。逾此範圍之請求，則應駁回。
四、按各當事人一部勝訴、一部敗訴者，其訴訟費用，由法院酌
    量情形，命兩造以比例分擔或命一造負擔，或命兩造各自負
    擔其支出之訴訟費用。民事訴訟法第79條定有明文。原告之
    訴，為一部有理由，一部無理由，本院分別審酌兩造之勝敗
    情形，判決訴訟費用之負擔如主文第3項所示。原告勝訴部
    分，係屬民事訴訟法第427條第1項簡易訴訟事件所為被告敗
    訴之判決，依民事訴訟法第389條第1項第3款之規定，應依
    職權宣告假執行。原告雖聲明願供擔保請准宣告假執行，但
    此僅在促請注意，本院毋庸另為准駁之諭知。另本院依職權
    ，酌定如預供擔保如主文第4項後段之金額後，准為免為假
    執行之宣告。至原告敗訴部分，其假執行之聲請，已失所附
    麗，應予駁回。
五、據上論結，原告之訴為一部有理由，一部無理由，依民事訴
    訟法第436條第2項、第79條、第389條第1項第3款、第392條
    第2項，判決如主文。
中　　華　　民　　國　　111 　年　　8 　　月　　18　 日
                  臺灣臺南地方法院臺南簡易庭
                                法  官  盧亨龍
以上正本係照原本作成。 
如不服本判決，應於送達後20日內，向本院提出上訴狀並表明上
訴理由（須附繕本）。如委任律師提起上訴者，應一併繳納上訴
審裁判費。
中　　華　　民　　國　　111 　年　　8 　　月　　23　　日
                                書記官  謝婷婷